臺灣桃園地方法院民事判決　　　　　　　100年度訴字第341號
原　　　告　六和機械股份有限公司
法定代理人　宗成志
訴訟代理人　許朝財律師
被　　　告　國聯保全股份有限公司
法定代理人　陳學廉
訴訟代理人　蔡勝雄律師
上列當事人間請求損害賠償事件，於民國100 年10月6 日言詞辯
論終結，本院判決如下：
    主  文
原告之訴及假執行之聲請均駁回。
訴訟費用由原告負擔。
    事實及理由
一、按訴狀送達後，原告不得將原訴變更或追加他訴，但有下列
    各款情形之一者，不在此限：三、擴張或減縮應受判決事項
    之聲明者；被告於訴之變更或追加無異議，而為本案之言詞
    辯論者，視為同意變更或追加，民事訴訟法第255 條第1 項
    第3 款、第2 項定有明文。本件原告原主張被告應給付重新
    配線費用新臺幣（下同）973,571 元、監工費用9,566 元，
    扣除430 公斤電纜線之殘值115,920 元後，共計867,217 元
    ，嗣於訴訟中變更重新配線費用為986,544 元，扣除430 公
    斤電纜線殘值115,920 元後，合計請求被告給付870,624 元
    ，核其乃擴張應受判決事項之聲明，且被告於言詞辯論期日
    到場，亦未爭執而為本案之言詞辯論，與前揭規定相符，應
    予准許。
二、原告主張：
  (一)兩造於民國99年2 月1 日簽訂駐衛服務契約書（下稱系爭服
    務契約書），依系爭服務契約書第3 條第2 項規定：「乙方
    （即被告）就各項安全配合防範注意事項，須對甲方（即原
    告）盡告知說明之義務。」，原告亦依第7 條之約定提供適
    當警備（報）設施、法定消防設施供被告使用。詎原告位於
    桃園縣新屋鄉○○村○○○路○ 段428 號之廠房（下稱新屋
    廠），於原告員工99年12月20日上午8 時10分許作例行檢查
    時，發現地面有往圍牆之拖痕，並尋獲一段已遭剪斷之電纜
    線，始知發生竊案，進而向桃園縣政府警察局楊梅分局新屋
    分駐所報案，惟被告所派駐之保全員於夜間巡邏至早上6 時
    17分卻未發現，足見保全員有未善盡巡邏責任之情事。新屋
    廠前於95年1 月10日亦曾發生竊案，故原告與被告約定於夜
    間加派一名保全員擔任巡邏任務，而新屋廠共設有14個巡邏
    哨點，由保全員以巡邏槍按巡邏路線至哨點感應，感應槍即
    會因感應而留存感應記錄於其內，而經原告檢視99年12月19
    日晚間至同年月20日凌晨之感應紀錄，竟發現每趟巡邏時間
    均未超過10分鐘，足見大部分時間2 名保全員均同時在警衛
    室內，且亦有非廠區內所設置巡邏哨點感應編號000415DB18
    06、000416A09AA9、000416A074E6之感應紀錄，以及從無竊
    案發生地點附近即哨點4 感應編號0000000E98B8之感應紀錄
    ，被告自承保全員於執勤巡邏勤務時，會將備用感應卡帶在
    身上，則感應紀錄中非廠區內所設置巡邏哨點編號00000000
    000E、000415DB1806、000416A09AA9、000416A074E6即應為
    保全員隨身感應卡之編號。另巡邏哨點感應卡之設置及增設
    均由被告所為，本件竊案發生後，被告於原有14個巡邏點外
    增設10個巡邏點，感應紀錄中即無00000000000E、000415DB
    1806之紀錄，足見該2 編號並非廠區內所設置或增設巡邏哨
    點之感應卡編號，被告辯稱竊案發生地點附近之哨點4 編號
    為00000000000E，並無依據。是被告保全員之巡邏紀錄有造
    假及故意漏未巡邏之情事，顯未善盡巡邏之責任，致未能及
    時發現並阻止竊案之發生，被告違反系爭服務契約書第3 條
    第2 項之規定自明。
  (二)又系爭服務契約書第4 條第3 項規定：「乙方（即被告）應
    提供防盜之建議及防火、防災之應變處理建議。」，是新屋
    廠如係因「基本安全設施不足」而無法防盜，亦屬可歸責被
    告之事由，是被告亦有違反系爭服務契約書第4 條第3 項規
    定之情形。再新屋廠於95年1 月10日發生竊案後，兩造於同
    年月12日開會檢討並做成會議紀錄（下稱系爭會議紀錄），
    被告之建議僅剩「增設一名夜間巡邏人員」、「與警方協調
    增設巡邏箱」、「所有車輛落實檢查」、「巡邏點重設」，
    被告亦承諾「如再發生於1/10之竊案一切損失由國聯負責」
    ，現再度發生竊案，被告卻辯稱係因原告考量經費而未採納
    被告之建議致遭竊，實屬卸責之詞。
  (三)原告因本次新屋廠遭竊，低壓動力線須重新配線，費用為98
    6,544 元，扣除線架上剪斷未帶走之電纜線430 公斤殘值11
    5,920 元，原告共損失870,624 元，爰依系爭服務契約書第
    11條之約定：「乙方（即被告）因前條第一項所負損害賠償
    責任，雙方同意依下列方式處理：一、甲方（即原告）於損
    害發生後依第十條第一項申報損失，在最高金額未超過新台
    幣玖拾萬元，乙方依據甲方申報損失之金額予以賠償。」，
    請求被告賠償870,624 元。
  (四)並聲明：1.被告應給付原告870,624 元，及自起訴狀繕本送
    達翌日起至清償日止，按週年利率5%計算之利息。2.願供擔
    保，請准宣告假執行。
三、被告則以：
  (一)原告並未依系爭服務契約書第7 條之規定，提供適當警備（
    報）設施予被告，新屋廠此次竊案之發生乃因基本安全設施
    不足，並非被告保全員未盡巡查之責。新屋廠前於95年1 月
    10日亦曾發生竊案，被告即為此提交建議報告予原告，包括
    加裝紅外線感應器及監視系統，惜原告或因經費考量而未採
    納被告建議，是於新屋廠並無閉路電視與監視等基本監看安
    全措施，廠區夜間並未開啟照明設施，而發生竊案之動力房
    出入口並未上鎖之情形下，本件竊案之發生及詳情雖有待警
    察單位追查，惟應有系爭服務契約書第13條第5 款：「免責
    事由：五、乙方（即被告）以合理建議甲方（即原告）改善
    設施或改進保全管理措施，而甲方因未接納所致之損害。」
    規定之情事存在。又新屋廠於白日時僅有1 名保全員駐守於
    警衛室，負責大門進出管制，不負責巡邏勤務，而原告新屋
    廠區於假日白天時，常空無一人，若不法份子欲著手行竊，
    衡情反會利用白天時為之，且原告遭竊之電纜線，係動力廠
    房內靠近天花板之高空，若欲剪斷勢須攀爬高台機具，搬運
    亦需耗費相當之時間及人力，而新屋廠夜間並無任何燈光，
    則竊犯如何於該無燈光狀態下之夜間進行高空作業？又何以
    能輕易攀爬高空並剪斷電纜線再趁隙丟包？新屋廠遭竊時點
    是否為原告主張之夜間，本即有疑。
  (二)另新屋廠內之巡邏哨點均為原告所設置，感應紀錄亦由原告
    所保有，被告無從竄改或變更，有關巡邏哨點及感應編號均
    由原告自聘警衛江黎雄負責，原告交予被告之巡邏路線圖僅
    載有巡邏哨點1 至14，並無相對應之感應編號。而觀之原告
    提出之感應紀錄，所指非廠區內所設置之巡邏哨點編號0004
    16A09AA9、000416A074E6，係因感應槍有時會有感應不良現
    象，保全員於執行巡邏職務時，會將備用感應卡帶在身上，
    於懷疑感應不良時作為測試之用，是前揭哨點編號均係測試
    感應留存之紀錄而已。再新屋廠本次竊案發生後，原14個巡
    邏哨點及感應編號因原告之要求曾有變動，此從竊案前本有
    000000000E及0415DB18065 之感應紀錄，竊案發生後即從未
    再出現過，而竊案發生前並無0000000000之感應紀錄，於99
    年12月21日後即有感應紀錄，可知巡邏哨點之感應編號確有
    調整替換之情形，原告所指竊案發生地點附近即哨點4 之感
    應編號為0000000E98B8，應係竊案發生後所調整之新感應編
    號，此可據原告提出巡邏路線圖所載，竊案發生地點附近之
    哨點4 鄰近哨點9 ，而哨點9 之感應編號為000000000D，該
    編號之感應紀錄均規律且週期性出現在000000000E後可知，
    是000000000E應係原告變更巡邏哨點前哨點4 之感應編號，
    原告認該感應編號並非廠區內所有，應為有誤。至感應編號
    000415DB1816確為廠區內哨點，此可從該感應編號於竊案發
    生後變更哨點感應編號前均規律出現可知，原告指稱該編號
    乃保全員隨身攜帶之感應卡編號，實有誤會。
  (三)系爭會議紀錄本即有「問題點」、「改善對策」之不同欄位
    存在，而被告並未就「如再發生1/10之竊案，一切損失由國
    聯負責」之問題點為承諾，此可從被告與會人員並未於改善
    對策一欄中為簽認即可證明，至被告與會人員於出席人員一
    欄中簽名，僅表示有出席會議之意思，當日會議兩造並無共
    識，被告人員並非在系爭會議紀錄製作完成後同意全部內容
    始簽名，原告據此要求被告賠償，並無理由等語，資為抗辯
    。
  (四)並聲明：1.如主文第1 項所示。2.如受不利判決，願供擔保
    免為假執行之宣告。
四、原告主張之事實，業據其提出系爭服務合約書、新屋廠99年
    12月17日上午7 時29分39秒起至同年月28日上午6 時43分29
    秒止之感應紀錄、桃園縣政府警察局楊梅分局新屋分駐所受
    理刑事案件報案三聯單、新屋廠巡邏路線圖、系爭會議紀錄
    、統一發票等件為證。被告固就竊案之發生，及駐廠之保全
    員未發現竊案發生等事實，並未爭執，惟就應否賠償原告87
    0,624 元，則以前揭情詞置辯。是本件兩造爭執所在厥為：
    (一)被告有無違反系爭服務合約書第3 條第2 項、第4 條第3
    項之規定？(二)兩造有無倘再發生95年1 月10日之竊案，一切
    損失由被告負責之約定？經查：
  (一)被告並無違反系爭服務合約書第3 條第2 項之規定：
  1.原告主張系爭服務合約書第3 條第2 項規定：「乙方（即被
    告）就各項安全配合防範注意事項，須對甲方（即原告）盡
    告知說明之義務。」，惟被告駐廠保全員並未發現新屋廠於
    99年12月20日凌晨至6 時之間遭竊，有未善盡巡邏責任之情
    事云云。然查，被告否認新屋廠係於前揭夜間時點發生竊案
    ，而原告除提出桃園縣政府警察局楊梅分局新屋分駐所受理
    刑事案件報案三聯單為佐外，並未提出其他事證以實其說，
    自難憑前揭原告單方陳述竊案發生時點之報案三聯單，即認
    原告主張之竊案時點為真。況被告辯稱遭竊之電纜線乃設於
    動力房內近天花板位置等語，原告迄至言詞辯論終結前均未
    爭執，而新屋廠於夜間並無照明設備，亦有證人即被告派駐
    之保全員張智勝到庭具結證稱：「那邊沒有燈光，整個廠房
    都沒有燈光，廠房外稀稀疏疏的燈光，但也看不清楚。」等
    語屬實（見本院卷第108 頁），則竊犯是否能於無照明狀態
    下剪斷並搬運高空中之電纜線，亦非無疑。是原告既未能舉
    證新屋廠本件竊案發生時點確係夜間，則其主張被告派駐之
    保全員未於該時點善盡巡邏之責致竊案發生，違反系爭服務
    合約書第3 條第2 項規定云云，即非有據。
  2.又縱認新屋廠遭竊時點乃99年12月20日凌晨至6 時之間，原
    告主張被告每趟巡邏之時間均未超過10分鐘，且從無竊案發
    生地點附近即哨點4 感應編號0000000E98B8之紀錄，亦發現
    感應紀錄有非廠區感應編號000415DB1806、000416A09AA9、
    000416 A074E之紀錄，可知被告未善盡巡邏責任云云。惟查
    ：
  (1)新屋廠發生竊盜地點乃動力房內，此為兩造所不爭執，而參
    之原告提出廠房巡邏路線圖所載14個哨點，無一哨點係設置
    在動力房之內，則縱被告保全員執勤時間係不斷來回14個哨
    點之間，亦有無法發現本件竊案發生之可能，是巡邏時間之
    長短，與能否發現本件竊案發生兩者間，本無相當之因果關
    係存在。況原告於本院中自承：「（問：99年12月19日晚間
    到20日上午這段時間是否有發生巡邏紀錄中14個哨點中有沒
    有出現感應編號？）都有出現」、「（問：有無約定多久要
    巡邏一次？）沒有約定多久巡邏一次」等語（見本院卷第88
    頁反面、第27頁反面），則被告之保全員既於執勤期間就新
    屋廠內14個哨點均有前往巡邏，原告以兩造未約定之巡邏時
    間或巡邏頻率主張被告有未善盡巡邏責任之情事，即屬無據
    。
  (2)新屋廠於本件竊案發生後，竊案地點附近之哨點4 有做調整
    ，有證人即被告之離職員工張文軍到庭結稱：「原來14個點
    只有調整一個點，是調整原證三的編號4 的哨點，本來是在
    鐵皮屋上方，移到圍牆」等語（見本院卷第109 頁）在卷可
    憑，雖證人張文軍亦稱：「但是14個點的編號都沒有動。」
    云云（見本院卷第109 頁），然觀之原告提出之感應紀錄，
    自99年12月17日晚間7 時31分起至99年12月20日凌晨6 時14
    分間，感應編號000000000E、000415DB1806均於感應紀錄中
    規律出現，惟此後即未曾出現，感應編號顯有變動之情形，
    本院審酌感應紀錄乃機器製作，且為原告自行提出應無造假
    之可能，認證人張文軍前揭證述與書證不符，尚非可採，是
    新屋廠之14個哨點感應編號於竊案發生後有發生變動，應堪
    認定。則查：
  被告否認竊案發生前，原告曾告知各哨點之感應編號，而證
    人張文軍亦證稱：「（問：99年12月發生失竊後，有無找過
    你去測卡點及位置？）有，原告有找我去測卡點（即哨點）
    及位置，卡點上有編號，我是去抄路線圖及卡點位置、編號
    」等語（見本院卷第109 頁），可知其並非就原告提出各哨
    點感應編號加以稽查確認，足認原告就各哨點相對應之感應
    編號，於竊案發生前亦無相關資料可資確定，是原14個哨點
    既有變動，如前所述，則原告提出廠房巡邏路線圖所載各哨
    點之感應編號，是否均確係竊案發生前之感應編號，尚非無
    疑，原告據其提出廠房巡邏路線圖所載哨點編號，主張哨點
    4 感應編號04174E98B8於竊案發生前，未曾出現在感應紀錄
    內，而認被告未盡巡邏責任云云，顯非有據。
  又感應編號0415DB1806於竊案發生前，均於感應紀錄中規律
    出現，已如前述，原告既未舉證竊案發生前各哨點之感應編
    號分別為何，則其主張上開感應編號並非廠區內之哨點云云
    ，亦失所據。至感應紀錄雖於99年12月19日凌晨1 時58分、
    59分許，以及99年12月20日凌晨1 時18分、19分許分別出現
    感應編號0416A09AA9、0416A074E6之紀錄，惟該紀錄並非規
    律出現，且證人張勝智亦證稱：「（問：印象中，駐點時是
    否會另外配置感應卡？）是，因為怕感應槍感應不良，用感
    應卡測試，尤其是比較潮濕，例如冬天的時候。」等語（見
    本院卷第108 頁）可參，所述並無與常理顯然不符之處，且
    經具結負有偽證罪訴追之風險，證詞應有較高之可信度，可
    認感應編號0416A09AA9、0416A074E6之紀錄，應係以感應卡
    感應所留存，是原告主張有非廠區內哨點之感應編號，而認
    被告有造假巡邏之事實，並未善盡巡邏責任云云，即非可採
    。
  (二)被告並無違反系爭服務合約書第4 條第3 項之規定：
    原告主張被告違反系爭服務合約書第4 條第3 項規定：「乙
    方（即被告）應提供防盜之建議及防火、防災之應變處理建
    議。」，致使本件竊案發生云云。惟新屋廠於95年1 月10日
    發生竊案時，被告即提出「六和機械二廠勤務檢討建議報告
    95/01/10」予原告，此為原告所不爭執，惟經兩造檢討後僅
    餘「增設一名夜間巡邏人員」、「與警方協調增設巡邏箱」
    、「所有車輛落實檢查」、「巡邏點重設」等4 點，而「增
    設紅外線系統保全」則需再評估，有系爭會議紀錄在卷可稽
    ，而自95年1 月10日竊案發生至本件竊案發生間，並未發生
    其他竊案，亦為原告於本院中自承（見本院卷第136 頁反面
    ），自難認被告有未盡其提供防盜建議及應變處理建議之責
    ，是原告據此主張被告有違反系爭服務合約書前揭約定之情
    事云云，並非有據。
  (三)兩造並無倘再發生95年1 月10日之竊案，一切損失由被告負
    責之約定：
    系爭會議紀錄之出席人員一欄雖有被告人員之簽名，然該欄
    位既係明載「出席人員」，則被告人員縱於該欄位上簽名，
    亦無得認該簽名係表示同意所有會議紀錄內容之意思，原告
    主張被告人員係於會議結束後同意全部內容始簽名云云，與
    常情不符。又觀之系爭會議紀錄之每一「問題點」欄位右側
    ，亦有「改善對策」一欄，而問題點「如再發生如1/10之竊
    案，一切損失由國聯負責」之改善對策，僅有人員簽名，並
    未有改善對策之實質內容紀錄，且原告自承「出席人員」一
    欄始有被告人員之簽名，可知被告人員確無若再發生95年1
    月10日之竊案，一切損失由被告負責之承諾，是新屋廠本次
    竊案之發生，被告並無依系爭會議紀錄負賠償責任之義務，
    原告主張被告應依系爭會議紀錄賠償損失云云，仍非可採。
五、從而，被告並無違反系爭服務合約書第3 條第2 項、第4 條
    第3 項之規定，且無承諾系爭會議紀錄之全部內容，原告請
    求依系爭服務合約書第11條規定及系爭會議紀錄，請求被告
    賠償870,624 元，為無理由，應予駁回，其假執行聲請部分
    ，亦失所附麗，應併予駁回。
六、本件事證已臻明確，兩造其餘之主張、陳述及攻擊防禦方法
    與證據，經本院斟酌後，認與本件判決結果已不生影響，故
    不一一加以論述，附此敘明。
七、結論：原告之訴為無理由，依民事訴訟法第78條，判決如主
    文。
中    華    民    國   100    年    10    月    27    日
                  民事第一庭    審判長法  官  郭琇玲
                                      法  官  范明達
                                      法  官  莊佩
以上正本係照原本作成。
如對本判決上訴，須於判決送達後 20 日內向本院提出上訴狀。
如委任律師提起上訴者，應一併繳納上訴審裁判費。
中    華    民    國   100    年    10    月    27    日
                                      書記官  黃澧